【裁判字號】    97,交上訴,139
【裁判日期】    971210
【裁判案由】    過失致死
【裁判全文】
臺灣高等法院刑事判決               97年度交上訴字第139號
上  訴  人  臺灣新竹地方法院檢察署檢察官
被      告  甲○○
上列上訴人因被告過失致死案件，不服臺灣新竹地方法院96年度
交訴字第52號，中華民國97年7 月31日第一審判決（起訴案號：
臺灣新竹地方法院檢察署96年度偵字第4686號），提起上訴，本
院判決如下：
    主  文
原判決撤銷。
甲○○從事業務之人，因業務上之過失致人於死，處有期徒刑壹
年，減為有期徒刑陸月，如易科罰金，以新臺幣壹仟元折算壹日
。
    事  實
一、甲○○為美天美食品有限公司（下稱美天美食品公司）司機
    ，以駕駛自用小貨車載運物品為業，為從事業務之人，於民
    國96年1月11日晚間8時許，駕駛車牌號碼2452-DT 號自用小
    貨車，沿新竹縣新竹市○○路○ 段由南往北方向行駛，停放
    在新竹市○○路○ 段512號對面（起訴書誤載為512號前面）
    ，本應注意在劃有黃色禁止停車標線處停車，應於規定時間
    即翌日上午7 時前駛離停放處所，且依當時情形，客觀上並
    無不能注意之情事，竟疏未注意，而未於96年1 月12日上午
    7 時前將上開小貨車駛離上開禁止停車處所，適游唐威於同
    日上午7時30分許，騎乘車牌號碼L2N-212號重型機車沿新竹
    縣新竹市○○路○ 段由南往北方向行駛，亦疏未注意車前狀
    況隨時採取必要之煞停措施，於行經上址時，突見甲○○違
    規停放在上開禁止停車路段之自用小貨車，欲煞車閃避，仍
    因操控失當致人車倒地滑行，撞擊甲○○上揭自用小貨車左
    後方，致游唐威彈出機車外，往左滑落在同向翁紹森（另經
    檢察官為不起訴處分）駕駛之車牌號碼GG-121號營業用大客
    車右前、後輪中間空隙，造成游唐威頭部遭上開營業用大客
    車右後車輪輾壓，而受有頭部鈍力損傷並當場死亡，因甲○
    ○違規停放之上開自用小貨車身載有美天美食品公司之電話
    ，經員警詢問該公司得知駕駛人為甲○○，並由該公司聯繫
    甲○○至新竹市警察局第三分局交通分隊到案說明，而查悉
    上情。
二、案經被害人游唐威之父乙○○訴請臺灣新竹地方法院檢察署
    檢察官偵查起訴。
    理  由
一、程序及證據能力部分：
  (一)本件被告甲○○經合法傳喚，無正當理由不到庭，爰不待其
    陳述逕行判決，合先敘明。
  (二)被告甲○○係犯業務過失致死罪，其法定刑為死刑、無期徒
    刑、最輕本刑為3 年以上有期徒刑以外之罪，於原審準備程
    序進行中被告就被訴事實為有罪陳述，由受命法官告知簡式
    審判程序要旨並聽取其與公訴人之意見，經被告同意適用簡
    式審判程序後，依刑事訴訟法第273條之1第1項、第284條之
    1 規定，由合議庭裁定由受命法官獨任進行簡式審判程序，
    合先敘明。
  (三)依據刑事訴訟法第一百五十六條第一項之規定，被告之自白
    非出於強暴、脅迫、利誘、詐欺、疲勞訊問、違法羈押或其
    他不正之方法，且與事實相符者，得為證據。經查，被告於
    原審中之自白，於本院審理中未到庭以言詞或另具狀抗辦自
    白之非出於任意性，復與下述二證據所顯示之事實具有合致
    性，衡諸上揭說明，應認其自白具有證據能力。
二、認定犯罪事實所憑之證據及理由：
  (一)上揭犯罪事實，業經被告甲○○於原審準備程序及簡式審判
    中坦承不諱（見原審卷第86頁、第94至97頁），並有道路交
    通事故現場圖、道路交通事故調查報告表(一)、(二)各1 紙（見
    臺灣新竹地方法院檢察署96年度相字第25號卷10至12頁）附
    卷可稽，而被害人游唐威因本件交通事故，造成頭部鈍力損
    傷而死亡乙情，經檢察官督同法醫師相驗屬實，製有相驗屍
    體證明書、勘驗筆錄、驗斷書（見上開相驗卷第19至24頁、
    第26至32頁）在卷可參，復有偵查報告及相驗暨現場照片50
    張（見上開相驗卷第34至59頁）等件在卷可稽。
  (二)按設有禁止停車標誌、標線之處所不得停車，道路交通安全
    規則第112條第1項第4 款訂有明文。又禁止停車線，用以指
    示禁止停車路段，以劃設於道路緣石正面及頂面為原則，無
    緣石之道路得標繪於路面上，距路面邊緣以30公分為度。本
    標線為黃實線，線寬除設於緣石正面者以緣石高度為準外，
    其餘皆為10公分。本標線得加繪黃色「禁止停車」標字，30
    公分正方，每字間隔30公分，沿本標線每隔20公尺至50公尺
    橫寫1 組。本標線禁止時間為每日上午7時至晚間8時，如有
    延長或縮短之必要時，應以標誌及附牌標示之，道路交通標
    誌標線號誌設置規則第168 條亦訂有明文。被告為道路之使
    用人，既考領駕駛執照，對前開規定應知之甚明，並確實遵
    守。查被告停放車牌號碼2452-DT 號自用小貨車在新竹縣新
    竹市○○路○段152號對面，該處劃有黃色禁止停車標線，有
    卷附照片可按（見上開相驗卷第46、47頁），又該路段並無
    設置延長或縮短停車時間之標誌，有新竹市政府96年10月17
    日府交管字第0960108736號函乙份（見原審卷第19頁）在卷
    可憑，被告本應注意於96年1月11日晚間8時許在上開劃設禁
    止停車標線之處所停車，應於翌日上午7 時前將車輛遷移他
    處停放，而又無不能注意之情事，竟圖一時之便，疏於注意
    ，未於96年1月12日上午7時前將自用小貨車駛離停放處所，
    違規占用該路段，致被害人騎車行經該處時欲煞車閃避，因
    操控失當致人車倒地滑行，撞擊被告違規停放之自用小貨車
    後，彈出車外往左落在車道，遭訴外人翁紹森所駕駛之營業
    用大客車碾壓死亡，被告違規停車行為具有過失，至為灼然
    ，且與被害人之死亡結果間，具有相當因果關係。又本件前
    送臺灣省竹苗區車輛行車事故鑑定委員會鑑定結果，亦同此
    見解，有該會96年4 月23日竹苗鑑960154字第0965301395號
    函檢附之鑑定意見書附卷可參（見上開相驗卷第62至65頁）
    ；另本件經送往國立臺灣澎湖科技大學服務業經營管理研究
    所鑑定結果，認「機車騎士游唐威雖有注意前方路況，採取
    防範措施，然因操作不當，導致事故之發生，為主要之肇事
    因素。小貨車駕駛人甲○○違規停放車輛於禁止停車標線之
    處所，造成機車騎士行經該路段時，發現小貨車，並採取防
    範措施不當，導致事故之發生，是為次要之肇事因素。大客
    車駕駛人翁紹森，駕車行駛於內側車道上，擁有路權且無法
    防範瞬間騎士掉入內車道，並遭右後輪碾壓事故之發生，故
    並無任何肇事因素。」乙節，亦有國立澎湖科技大學97年1
    月9日澎湖大服經所字第09700002 01號函檢附之交通事故案
    鑑定意見書乙份（見原審卷第30至42頁）在卷可佐，益證被
    告違規停車致被害人閃避不及，失控倒地滑行撞擊自小貨車
    後，遭訴外人翁紹森駕駛之營業大客車碾壓傷重不治死亡，
    被告之行為確有過失無疑。
  (三)至本件前送臺灣省車輛行車事故覆議鑑定委員會覆議結果，
    認「一、游唐威駕駛重機車，未注意車前狀況，不明原因失
    控滑倒，為肇事原因。二、甲○○與翁紹森均無肇事因素。
    （惟甲○○駕駛自小貨車於路口10公尺範圍內停車，有違規
    定）」等情，雖有該委員會96年6月12日府覆議字第0966201
    647號函暨覆議意見書1份附卷可稽（見上開相驗卷第73至76
    頁），然上開覆議報告僅以被告所駕駛之自小貨車於路口10
    公尺範圍內停車有違規定，即貿然為前述肇事責任之分析，
    而未慮及被告上開自用小貨車停放在劃有黃色禁止停車標線
    處，而未於規定時間內駛離，致被害人閃避不及之疏失，因
    之，前述覆議鑑定報告有關被告無肇事因素之鑑定結果，尚
    難據為對被告有利事實認定之證據。再者，被害人騎車行經
    肇事地點，未能注意前方停放於該處之自用小貨車，致操控
    失當，人車倒地後，撞擊上開小貨車車尾，亦同有疏未注意
    車前狀況之過失甚明，惟被告並不能因被害人亦與有過失而
    得解免其過失行為之成立。是本件事證明確，被告犯行，已
    堪認定，應依法論科。
  (四)末按對於未發覺之罪自首而受裁判者，減輕其刑，刑法第62
    條前段定有明文。查被告於96年1 月12日中午12時30分許至
    新竹市警察局第三分局交通分隊製作筆錄前，業經承辦員警
    聯繫美天美食品公司，經該公司告知停放上開自用小貨車之
    駕駛人為被告，並由該公司聯繫被告到警局說明乙情，有新
    竹市警察局第三分局97年7月15日竹市警三分偵字第0970015
    986 號函所附之偵查報告及本院公務電話紀錄表在卷可按（
    見原審卷第80至82-2頁），亦為被告所不爭執，是警員於被
    告到案說明前已知悉犯人及犯罪事實，本件與上開自首之要
    件不符，附此敘明。
三、論罪理由：查被告係受僱於美天美食品公司，以駕駛小貨車
    運送貨物為業，為從事駕駛業務之人，其駕車肇事致人於死
    ，核其所為，係犯刑法第276條第2項之業務過失致人於死罪
    。
四、原審予以論科，固非無見。惟查被告於原審審理時固與被害
    人之父母達成民事和解，願給付新臺幣（下同）150 萬元，
    並於97年8 月15日前給付30萬元，其餘分期給付，有原審法
    院96年交附民字第41號和解筆錄1 份附卷可參（見原審卷第
    103-1 頁），惟嗣於第一期款項即未給付，迄今分文未付，
    此經告訴人陳明在卷，並有被告應將賠償金額匯入之臺灣銀
    行帳戶：00000000000 號存摺影本一份在卷足憑。原審未及
    審酌被告未信實履行和解契約，而徒憑被告與告訴人達成民
    事和解，遽予從輕量刑，其量刑即有失出失入之情形，檢察
    官上訴指摘及此，為有理由，應由本院予以撤銷改判。爰審
    酌被告有違反電子遊戲場業管理條例、偽造有價證券等前科
    ，有本院被告前案紀錄表可稽，素行非佳，其既為職業駕駛
    員，即負有較高之注意義務，竟圖一時便利，於禁止停車之
    處所任意停車而肇事，並致被害人死亡，對被害人之家屬造
    成無可彌補之傷害，兼衡被害人亦與有過失，及被告之過失
    程度較低，犯後亦坦承過失，並與告訴人達成和解，但未信
    守承諾，甚至連第一期金額也未給付，顯係為求獲得輕度量
    刑而欺瞞司法，且無異再度傷害被害人家屬，犯後態度不佳
    等一切情狀，量處有期徒刑1 年。又被告犯罪在96年4 月24
    日以前，合於中華民國96年罪犯減刑條例第2條第1項第3 款
    之規定，依法減其刑期2分之1，減為有期徒刑6 月，並諭知
    易科罰金之折算標準。
五、被告經合法傳喚，無正當理由不到庭，爰不待其陳述，逕行
    判決。
據上論斷，應依刑事訴訟法第三百六十九條第一項前段、第三百
六十四條、第三百七十一條、第二百九十九條第一項前段，刑法
二百七十六條第二項、第四十一條第一項前段，刑法施行法第一
條之一，中華民國九十六年罪犯減刑條例第二條第一項第三款、
第七條、第九條，判決如主文。
本案經檢察官曾忠己到庭執行職務。
中    華    民    國    97    年    12    月    10    日
                  刑事第九庭審判長法  官  陳貽男
                                  法  官  許宗和
                                  法  官  何信慶
以上正本證明與原本無異。
如不服本判決，應於收受送達後10日內向本院提出上訴書狀，其
未敘述上訴之理由者並得於提起上訴後10日內向本院補提理由書
（均須按他造當事人之人數附繕本）「切勿逕送上級法院」。
                                  書記官  王泰元
中    華    民    國    97    年    12    月    10    日
附錄：本案論罪科刑法條全文
中華民國刑法第276條
（過失致死罪）
因過失致人於死者，處2年以下有期徒刑、拘役或2千元以下罰金
。
從事業務之人，因業務上之過失犯前項之罪者，處5 年以下有期
徒刑或拘役，得併科3 千元以下罰金。


司法院資訊處製作；財團法人民間司法改革基金會備份。
